【裁判字號】    89,台上,3395
【裁判日期】    890615
【裁判案由】    違反毒品危害防制條例
【裁判全文】
最高法院刑事判決                              八十九年度台上字第三三九五號
    上  訴  人  甲○○
右上訴人因違反毒品危害防制條例案件，不服台灣高等法院台中分院中華民國八十九
年三月二十一日第二審判決（八十八年度上訴字第二二九○號，起訴案號：台灣台中
地方法院檢察署八十七年度偵字第一九一五三號），提起上訴，本院判決如左：
    主  文
原判決撤銷，發回台灣高等法院台中分院。
    理  由
本件原判決認定上訴人甲○○素行不佳，曾有多次犯罪前科，其中最近一次係因犯竊
盜罪經台灣台中地方法院判處有期徒刑七月確定，於民國八十六年六月二日執行完畢
，猶不知悔改，復意圖營利，基於概括之犯意，先後於八十七年八月間某日，及同年
九月四日上午十一時許，在台中縣太平市○○○路十五號二樓其租屋處，以每小包新
台幣（下同）一千元之代價，連續販賣第二級毒品安非他命二次予張偉鵬，每次一小
包，嗣於八十七年九月六日上午十時三十分許，經警搜索其上開租屋處，扣得如原判
決附表所示之物品，並於同日上午十一時許，經警搜索台中市○○路一○三號張偉鵬
之住所，查獲張偉鵬施用第二級毒品安非他命之犯行，經張偉鵬供出毒品來源，而查
獲上情等情；因而維持第一審論處上訴人連續販賣第二級毒品（累犯）罪刑，駁回上
訴人在第二審之上訴。固非毫無見地。
惟查：(一)、認定犯罪事實所憑之證據，雖不以直接證據為限，間接證據亦包括在內，
但無論其為直接或間接證據，其為訴訟上之證據，必須達於一般人均可得確信其為真
實之程度，而無合理之懷疑存在時，始得據為被告有罪之認定，倘若犯罪事實之證明
尚未達此一程度，仍有合理之懷疑存在，審理事實之法院即應盡職權調查證據，澄清
此項合理之懷疑，使之達於可得確信之程度，方為適法，否則仍不能遽為被告有罪之
判斷。又施用毒品安非他命（按安非他命依新修正之毒品危害防制條例第二條第二項
第二款之規定為第二級毒品）者所稱其向某人買受安非他命之指證，不得作為有罪判
決之唯一證據，仍須調查其他必要之證據，況施用安非他命者，其供出安非他命來源
因而破獲者，得減輕其刑，現行之毒品危害防制條例第十七條定有明文，從而施用安
非他命者之指述，其真實性有待其他證據加以補強，必也其指述因補強證據之佐證已
可確信其為真實而無合理之懷疑時，始得據為判斷之依據。本件原判決認定上訴人有
上開販賣第二級毒品安非他命予張偉鵬二次之事實，係以證人張偉鵬於警訊所稱其所
施用之安非他命係向上訴人購買為主要之證據，然上訴人自警訊迄原審均堅決否認有
販賣第二級毒品安非他命予張偉鵬之犯行，證人張偉鵬於警訊後翻異前供，於檢察官
偵查中改證稱「（安非他命是向甲○○買的？）不是，是我跟甲○○說如果他去買時
幫我買一點，他幾乎都沒有向我拿錢，是他向我買機器時，我算他便宜一些」、「（
便宜多少？）一、二千元。」（見偵查卷第三二頁背面）、於第一審調查時證稱「（
有否向被告買安非他命？）我沒有向他買，在警局雖警察未刑求，但我嚇壞了，都是
警察寫的，是我到被告處，我好奇看見他吸食，我向他拿來吸，被告從未向我收錢，
亦未拿錢託他買。」（見第一審卷第十二頁背面），於原審調查時證稱「沒有向被告
購買安非他命二次……警訊筆錄是警察叫我怎麼講就怎麼講」（見原審卷第七二頁正
面）各等語，證人張偉鵬就其所施用之毒品安非他命是否向上訴人購買乙節，前後證
述不一，其真實性如何，已非無疑。至上訴人與張偉鵬係屬舊識、無何過節，證人即
承辦警員陳揚志證述張偉鵬於警訊時並未遭受任何刑求逼供云云，俱屬情況證據；另
上訴人已供承其有施用第二級毒品安非他命及曾與張偉鵬電話聯繫等情，其遭扣案之
安非他命一大包、八小包及中華電信股份有限公司通聯記錄等證據，與認定上訴人有
無販賣安非他命與張偉鵬，有何關連性﹖何以能補強及印證張偉鵬不利於上訴人之陳
述足以信為真實，原判決並未進一步調查、說明及為必要之論斷，即遽採為上訴人有
連續販賣安非他命犯行之判斷，揆之首開說明，不無調查職責未盡及判決理由不備之
違誤。(二)、有罪判決書應於理由內記載其依刑法第五十七條所列事項加以審酌以為科
刑輕重量定之情形，刑事訴訟法第三百十條第三款定有明文。原判決就其量刑雖於理
由內載稱「審酌被告犯罪之動機、手段、所生之損害與犯後態度等一切情狀」云云，
然其如此記載，僅為法律上抽象之一般規定，並未說明各該事項之具體情形，其量刑
是否適當即無從據以斷定，亦嫌理由欠備。以上諸端，或為上訴意旨所指摘，或為本
院得依職權調查之事項，應認原判決有撤銷發回更審之因。
據上論結，應依刑事訴訟法第三百九十七條、第四百零一條，判決如主文。
中      華      民      國    八十九    年      六      月      十五    日
                              最高法院刑事第十庭
                                  審判長法官  曾  有  田
                                        法官  陳  宗  鎮
                                        法官  劉  介  民
                                        法官  孫  增  同
                                        法官  蕭  權  閔
      右正本證明與原本無異
                                              書  記  官
中      華      民      國    八十九    年      六      月    二十三    日


司法院資訊處製作；財團法人民間司法改革基金會備份。
